臺灣臺南地方法院刑事判決
                                     109年度易字第1168號
公  訴  人  臺灣臺南地方檢察署檢察官
被      告  謝麗蕙


上列被告因竊盜案件，經檢察官提起公訴（109年度偵字第8066
號），本院判決如下：
    主  文
丙○○犯竊盜罪，處拘役貳拾日，如易科罰金，以新臺幣壹仟元折
算壹日。
未扣案犯罪所得耳環陸副均沒收，於全部或一部不能沒收或不宜
執行沒收時，追徵其價額。
    事  實
一、丙○○意圖為自己不法之所有，基於竊盜之犯意，於民國109
    年4月14日晚間8時20分許，在位於臺南市○區○○路0000號「
    寶雅文賢店」，徒手竊取店內商品陳列架上之耳環6副（總
    價值為新臺幣1,174元），得手後先將標籤拆除並棄置在賣
    場後，將上開耳環6副放進所背包包內，於結帳購買其他商
    品後即行離去。嗣經賣場發現商品短少，遂調閱店內監視器
    發現遭竊，乃報警處理，經警循線通知丙○○於109年4月18日
    到案而查獲。
二、案經乙○○訴由臺南市政府警察局第五分局移送臺灣臺南地方
    檢察署檢察官偵查起訴。
    理  由
壹、程序方面：
　　本判決所引用被告以外之人於審判外之言詞或書面陳述，檢
    察官及被告丙○○於本院準備程序及審理時，均表示同意作為
    證據使用（見本院卷第31、139頁），本院審酌上開證據資
    料製作時之情況，尚無違法不當及證明力明顯過低之瑕疵，
    亦認為以之作為證據應屬適當，爰依刑事訴訟法第159條之5
    規定，認均有證據能力。另本判決引用之非供述證據，均依
    法定程序取得，經合法調查程序，與待證事實間復具相當關
    聯性，無不得為證據情形，依刑事訴訟法第158條之4反面解
    釋，均有證據能力。
貳、實體方面：
一、訊據被告固不否認於前揭時間，前往位於臺南市○區○○路000
    0號「寶雅文賢店」，惟矢口否認有何竊盜之犯行，辯稱：
    我沒有竊取耳環6副，也沒有拆除標籤，我會在警詢時承認
    ，是因為警員口氣很兇，而且也告訴我沒有認罪事情會很大
    ，另警員也要我承認才給我觀看監視器錄影畫面云云。然查
    ：
  ㈠上開事實，業據被告於警詢時坦承：寶雅文賢店遭人竊取耳
    環6副是我做的，監視器畫面中遭人拆除之標籤，是我用手
    拆的，我將耳環6副放在包包內，未取出結帳；我用手拆除
    標籤後，將耳環放入包包內，再將拆除的標籤丟在內衣區及
    文具區，沒有使用工具，只有用手等語（見警卷第4至7頁）
    ；核與證人乙○○於警詢時證稱：我在109年4月14、15日店面
    打烊後整理店內物品時，發現店內商品短少，遂調閱店內監
    視器觀看，發現在109年4月14日晚間8時20分許，有位身著
    粉紅色外套女子在店內飾品區拿走飾品後，跑到內衣區將她
    所偷拿的飾品外包裝拆掉，並藏在內衣區衣服裡面，該名女
    子是我們寶雅的會員即被告等語(見警卷第9至10頁)；及證
    人謝ＯＯ於偵查中證稱：監視器中穿著粉紅色外套之女子是我
    姐姐丙○○等語（見偵字卷第105頁），互核大致相符，並有
    商品標籤、監視器錄影畫面翻拍照片、現場照片及發票明細
    在卷可憑（見警卷第19至41頁；偵字卷第33至67頁）。
  ㈡被告雖辯稱其係因為警員口氣很兇，而且告訴自己沒有認罪
    事情會很大，其始會於警詢被迫承認，另警員也要其承認才
    讓其觀看監視器錄影畫面等語。然查：
　⒈本院依職權當庭勘驗被告於109年4月18日警詢筆錄之錄影畫
    面，勘驗結果略以：錄影畫面對話內容與筆錄記載大致相同
    ，係採一問一答之方式進行，警員語氣尚屬平和，被告對答
    並無言不及義之情形，回答問題前偶有表示要看一下警員繕
    打之問題後才回答，於播放時間11分53秒警方誤聽被告回答
    不認識監視器畫面照片編號2粉紅色外套女子時，被告亦隨
    即向警方更正表示該女子就是自己，並於警方再次確認時，
    仍表示該女子就是自己。被告有提及其陳述是在自由意志下
    所為且警員沒有用不法之方式取供。製作上開筆錄過程中，
    被告雖有時回想案發情節有遲疑、疑惑、激動、希望警方問
    題問少一點、反問警方，然沒有看到筆錄過程中有遭受警員
    謾罵、暴力毆打或毆打後受傷、疼痛之情形，也未見警方表
    示被告須承認犯罪，始給予被告觀看監視器錄影畫面之情形
    ，警方全程均依據被告回答內容製作筆錄，有本院勘驗筆錄
    附卷可佐（見本院卷第143至144頁）。
　⒉證人乙○○於警詢時證述：被告在109年4月18日曾有3次到寶雅
    文賢店的紀錄，聽店內員工所述，被告第一次到店內是大約
    下午2時30分許，她向店內員工表示接到警方電話，請她到
    案說明，她很緊張，不敢繼續接聽，想要了解事情始末，說
    案件應該是她妹妹所為，她妹妹在超商有相關紀錄，她要代
    替妹妹跟我們和解，店內員工便向被告表示店長已向派出所
    報案，他們不知道事情詳細狀況，請被告自行前往派出所說
    明；被告第二次到店內是大約下午4時許，說的內容與第一
    次雷同，情緒也是一樣的激動，我的員工再次向被告表示不
    了解詳細狀況，無法替她處理這件事，請她先返家休息；最
    後一次到店內是大約下午5時45分許，被告到店內後，隨即
    在櫃檯大吼大叫：「小偷就是我，我要和解」，雖然當時我
    在店內辦公室，但因為被告情緒過於激動，且言詞反覆，所
    以我的員工便請被告先冷靜回家休息，之後我在派出所門口
    看到被告，被告對我大吼大叫，罵我殘忍，說我這樣做很不
    道德，她知道錯了，為什麼不跟她和解等語(見偵字卷第31
    至32頁)。
　⒊自上開勘驗結果及證人乙○○之證述可知，被告係自行坦承其
    竊取寶雅文賢店之物品，警員並無對被告有強暴、脅迫、利
    誘等不正訊問之情形，是被告辯稱其係因為警員口氣很兇，
    而且告訴其沒有認罪事情會很大，警員也要其承認才讓其觀
    看監視器錄影畫面，其始會於警詢被迫承認等語，難認可採
    。　
  ㈢綜上所述，被告前開所辯，均係事後卸責之詞，不足採信。
    本案事證明確，被告犯行堪以認定，應予依法論科。
二、論罪科刑：　　
　㈠核被告所為，係犯刑法第320條第1項之竊盜罪。
　㈡被告固於本院準備程序中主張其行為時因受精神病症或吃藥
    影響，導致其不知悉在做什麼事情云云。惟經本院函詢被告
    就診之林日光診所，經函覆略以：被告於99年5月13日初診
    ，症狀為失眠、心情低落、沮喪，被告之病症不會使其不知
    自己在做什麼事，被告也不曾於就診時主訴其有時會不知自
    己在做什麼事，且診所開立之藥品，主要在睡前服用增加睡
    眠，不會影響白天行為等語，有林日光診所函文附卷供佐（
    見本院卷第49頁），本院復囑託衛生福利部嘉南療養院（下
    稱嘉南療養院）就被告於本件行為時之精神狀況是否受其罹
    患之精神病症影響乙事進行鑑定，由嘉南療養院綜合被告之
    個人史、精神疾病史、身體檢查、實驗室檢查、心理衡鑑、
    臨床診斷等資料進行判斷後，鑑定結果略以：謝員獨自前來
    ，外觀衣著合宜，個人衛生整潔，精神狀態較顯疲累。晤談
    與測驗期間，表達能力無明顯問題，能針對問題予以回應，
    但偶有跳題，或不斷解釋自身狀況的情形，須適時提醒。自
    述於100年因生產覺得壓力很大，而有憂鬱、失眠、精神動
    力遲滯、疲倦與喪失動力、專注度減損、負面思考（自述會
    想到死亡的過程），產前與產後均有類似症狀，表示症狀持
    續將近1年，且幾乎每天都有憂鬱症狀，後於101年至林日光
    診所就診，當時診斷不詳，提及醫師曾跟自己說過沒有安全
    感，其後至奇美醫院精神科就診，並開立抗憂鬱藥物治療，
    但謝員表示服藥後狀況並無改善，故沒有持續就診，爾後持
    續於林日光診所就診，以clonazepam 4mg/day+ zolpidem 1
    0mg hs+ sertraline 50mg hs，提及服藥的時候於近半年會
    有夢遊的情形（案夫提到其晚上會去鄰近便利商店買宵夜、
    隔天發現垃圾桶有食物，但自己沒有印象；或服用藥物之後
    跟其他人說話，卻有部分内容想不起來），謝員曾跟林日光
    醫師反應有夢遊的情形，但其提及這類藥物並不會產生類似
    問題。雖藥物係建議晚上服用，平常睡得著不見得會吃藥，
    所以會有剩藥，謝員表示有時候白天會因為睡不著、心情不
    佳會服用那類藥物。目前仍有殘餘症狀（憂鬱情緒、失眠）
    ，依照美國精神疾病診斷與統計手冊第五版(DSM-5)，謝員
    診斷為鬱症。針對本案，謝員自己平時就有逛寶雅的習慣，
    約2、3天就去1次，有時候會當作逛街、有時則會購買内衣
    褲、特價商品、零食，該店僅案發時去過該次，先前並未去
    過。謝員自述案發前日晚上係服用林日光醫師的藥物，是否
    失眠並無印象，但否認當日有相關情緒症狀（否認有憂營、
    疲倦、精神動作遲滞等憂鬱症狀；亦否認有情緒高宄、睡欲
    減少、多話等躁症症狀），否認有幻覺妄想等精神症狀，10
    9年4月14日晚上經過該店(先前曾在附近的燒肉店吃飯，剛
    好騎車經過，看到有開1間寶雅），自述當日沒有事情所以
    進去逛街，可清楚說明當日有購買包包、夾式耳環等物品，
    但對於詳細多少件物品或花多少錢並沒有印象（謝員表示因
    時間較久，所以忘記了），檢察官詢問自己有穿耳洞為何要
    購買夾式耳環，其可向檢察官說明可以買回來改。針對起訴
    書内敘述，謝員將標籤拆除並棄置在賣場後，將耳環放進所
    背包包内，於結帳購買其他商品後離去均否認，表示係因在
    警察局製作筆錄時，警員口氣很兇，而且告訴自己沒有認罪
    事情會很大，所以才被迫承認，但並無此事。謝員表示於10
    9年4月14日案發前僅服用抗憂鬱劑，並非服用鎮靜劑或安眠
    藥。謝員可清楚說明自己並非因吃藥而犯罪，可說明自己有
    購買物品，並未有偷竊耳環等情形，針對本案，自己並沒有
    犯案，覺得可以平常心對待，只是怕碰到太兇的司法人員，
    會讓自己的腸胃疼痛不舒服。雖據謝員所述，其過去服用精
    神科藥物，會有失憶的情形。然則以其案發經過敘述，謝員
    在偷竊時，會將標籤拆除棄置在賣場，並放進背包，可見其
    為目的性行為，並能衡量如何規避犯罪行為所帶來的風險，
    與一般藥物所造成的腦部認知功能影響不符。且謝員回溯整
    體歷程，並無明顯的記憶斷點。謝員亦否認有受到情緒症狀
    或精神症狀的影響。故整體判斷，其於案發時，並未因精神
    症狀或藥物影響，導致辨識其行為違法或依其辨識而行為之
    功能有明顯減損之情形等語，有嘉南療養院110年6月30日嘉
    南司字第1100005307號函暨司法精神鑑定報告書存卷可參（
    見本院卷第109至120頁）；因上開鑑定結果為鑑定機關本於
    專業知識、臨床經驗及鑑定經歷所得之結論，自可憑信。再
    依被告於行為後於接受警詢、偵訊及本院審理時，均能理解
    警員、檢察官及本院所提問之問題並針對問題回答，有被告
    之警詢、偵訊、本院準備程序及審理筆錄可查，足認被告為
    本案行為當時並無因行為時因精神障礙或其他心智缺陷，致
    不能辨識其行為違法或欠缺依其辨識而行為之能力，或致其
    辨識行為違法或依其辨識而行為之能力，顯著減低等情形，
    應無刑法第19條第1、2項不罰或減輕其刑規定之適用。是被
    告主張其行為時因受精神病症或吃藥影響，導致其不知悉在
    做什麼事情云云，尚無可採。
　㈢爰審酌被告不思以正途取財，竟違犯本件隨意竊取他人之物
    之犯行，顯見其漠視他人財物之所有權，法紀觀念薄弱，對
    社會治安及他人財產安全均非無危害，復考量被告犯罪後仍
    否認犯行，尚未賠償被害人，兼衡其犯罪時所採之手段尚屬
    平和，及被告之犯罪動機、手段、所生損害，暨其自陳學歷
    為高職畢業，目前無業，與配偶及1名未成年子女同住，生
    活費用來源為其配偶（見本院卷第145頁）之智識程度、家
    庭生活狀況等一切情狀，量處如主文所示之刑，並諭知易科
    罰金之折算標準，以示懲儆。　　
三、按犯罪所得，屬於犯罪行為人者，沒收之；前2項之沒收，
    於全部或一部不能沒收或不宜執行沒收時，追徵其價額，刑
    法第38條之1第1項本文、第3項分別定有明文。本案被告竊
    得之耳環6副，為被告之犯罪所得，並未扣案，應依前揭規
    定宣告沒收，於全部或一部不能沒收或不宜執行沒收時，追
    徵其價額。　　　
據上論斷，應依刑事訴訟法第299條第1項本文，刑法第320條第1
項、第41條第1項本文、第38條之1第1項本文、第3項，刑法施行
法第1條之1第1項，判決如主文。
本案經檢察官陳昆廷提起公訴，檢察官甲○○到庭執行職務。
中　　華　　民　　國　 110　　年　　8 　　月　　30　　日
                  刑事第十一庭  法　官　潘明彥
以上正本證明與原本無異。
如不服本判決應於收受本判決後20日內向本院提出上訴書狀，並
應敘述具體理由。其未敘述上訴理由者，應於上訴期間屆滿後20
日內向本院補提理由書狀（均須按他造當事人之人數附繕本）「
切勿逕送上級法院」。 
　　　　　　　　　　　　　　　　書記官  蘇豐展
中　　華　　民　　國　　110 　年　　8 　　月　　30　　日
附錄本案論罪科刑法條：
中華民國刑法第320條
意圖為自己或第三人不法之所有，而竊取他人之動產者，為竊盜
罪，處5年以下有期徒刑、拘役或50萬元以下罰金。
意圖為自己或第三人不法之利益，而竊佔他人之不動產者，依前
項之規定處斷。
前2項之未遂犯罰之。